臺灣士林地方法院交通事件裁定　　　　 96年度交聲字第147號
原處分機關　臺北市交通事件裁決所
異　議　人
即受處分人　甲○○
上列受處分人因違反道路交通管理處罰條例案件，對於臺北市交
通事件裁決所於民國96年2 月6 日所為之處分（原處分：北市裁
二字第裁22-Z00000000號），聲明異議，本院裁定如下：
    主  文
異議駁回。
    理  由
一、按汽車駕駛人駕駛聯結車、大客車、大貨車，有下列情形之
    一者，汽車所有人及駕駛人各處新臺幣4 萬元以上8 萬元以
    下罰鍰，並當場禁止其駕駛：五、駕駛執照業經吊銷、註銷
    仍駕車，道路交通管理處罰條例第21條之1 第1 項第5 款定
    有明文；次按汽車行駛於高速公路、快速公路或設站管制之
    道路，不遵使用限制、禁止、行車管制及管理事項之管制規
    則，而有未依規定行駛車道之情形者，處汽車駕駛人3 千元
    以上6 千元以下罰鍰，道路交通管理處罰條例第33條第1 項
    第3 款定有明文。
二、原處分意旨略以：異議人即受處分人甲○○駕駛車號242-BJ
    號自用一般大貨車於民國95年10月19日中午12時43分許，在
    國道三號高速公路北上54公里，經國道公路警察局第六警察
    隊舉發，依違反道路交通管理處罰條例第33條第1 項第3 款
    規定舉發「行駛高速公路未依規定行駛車道者—慢速大型車
    行駛內側以外車道」裁處罰鍰新臺幣（以下同）4,000 元，
    並依同條例第63條第1 項記違規點數1 點；又依違反道路交
    通管理處罰條例第21條之1 第1 項第5 款規定舉發「駕駛執
    照經註銷仍駕駛聯結車、大客車、大貨車」，處罰鍰新台幣
    60,000元整，並扣繳駕駛執照。
三、聲明異議意旨略以：異議人已三、四年未從事職業大貨車駕
    駛工作，且因家裡事故，多年未曾聯絡，致審查日期通知駕
    照逾期、註銷而不知，非故意使用已註銷之駕照。另按道路
    交通安全規則規定，職業駕照三年審查換發，約束對象為職
    業駕照持有人，經註銷、吊扣，不得駕駛聯結車、大客車、
    職業大貨車，並未約束其同等車類之普通駕駛執照，而異議
    人於舉發當日所駕駛車種為自用大貨車，事發當日，亦至監
    理處補發普通大貨車駕駛執照，故異議人自始未喪失自用大
    貨車駕駛資格云云。
四、本件異議人駕駛車號242-BJ號自用一般大貨車於前揭時地，
    行駛於高速公路，未依規定行駛車道及駕駛執照經註銷仍駕
    駛聯結車、大客車、大貨車，經警當場攔停舉發等事實，有
    內政部警政署國道公路警察局公警局交字第Z00000000 號舉
    發違反道路交通管理事件通知單1 紙附卷可證，甚為明確。
    異議人亦不否認有於前揭時、地經警以「行駛高速公路未依
    規定行駛車道」及「駕駛執照經註銷仍駕駛大貨車」當場攔
    停舉發之事實，惟以前揭理由置辯，經查：
(一)按「道路交通安全規則」第54條第1 項規定略以：「職業汽
    車駕駛人之駕駛執照，應自發照之日起，每滿三年審驗一次
    ，並於審驗日期前後一個月內向公路監理機關申請審驗。」
    ，另依據「道路交通管理處罰條例」第26條規定，職業汽車
    駕駛人，審驗逾期一年以上者，逕行註銷其駕駛執照。查異
    議人之職業大貨車駕照應審日期為94年5 月13日，惟異議人
    未依限辦理審驗，經臺北市監理處於95年6 月1 日以北市交
    監二駕註字第20-d-00000000000號處分書逕行註銷異議人職
    業大貨車駕駛執照，並將該處分書交付郵局寄送，雖處分書
    遭郵局退回，惟臺北市監理處將該處分書依「行政程序法」
    第78條規定，以95年8 月14日北市交監字第09562503200 號
    函辦理公示送達在案，是以，異議人逾審註銷處分書，已依
    規定完成送達程序，已生效力，況異議人所領有之職業大貨
    車駕駛執照上已載明審驗日期，異議人身為職業大貨車之駕
    駛人本應注意依規定於審驗日期向監理機關申請審驗，竟捨
    此而不為，其辯稱因不知審驗日期通知、不知駕照逾期被註
    銷而繼續使用已註銷之駕照云云，要難據以免罰。
(二)另按「道路交通安全規則」第54條第3 項規定：「職業汽車
    駕駛人得憑因逾期被註銷之職業駕駛執照，申請換發同等車
    類之普通駕駛執照。但在未換發普通駕駛執照前，不得駕駛
    汽車。」，查異議人雖辯稱其於舉發當日已至監理處換發普
    通大貨車駕駛執照，故其被舉發時依前揭法律規定可以駕駛
    一般自用大貨車，然本件舉發時間為95年10月19日中午12時
    43分，而異議人於同日下午3 時始至監理處換發普通大貨車
    駕駛執照，是異議人於舉發當時仍使用經註銷之駕駛執照駕
    駛大貨車之事實明確，異議人前揭所辯，顯不足採。
五、綜上所述，異議人確有於前開時間、地點，駕駛自用一般大
    貨車行駛高速公路未依規定行駛車道及駕駛執照經註銷仍駕
    駛大貨車之違規行為，原處分機關以異議人違反道路交通管
    理處罰條例第33條第1 項第3 款、第21條之1 第1 項第5款
    規定，裁處異議人罰鍰64,000元，並扣繳駕照，並依同條例
    第63條第1 項記違規點數1 點，於法核無違誤，本件異議為
    無理由，應予駁回。
據上論斷，應依道路交通案件處理辦法第19條，裁定如主文。
中　　華　　民　　國　　96　　年　　6 　　月　　7 　　日
                  交通法庭法  官  汪梅芬
以上正本證明與原本無異。
如不服本裁定，應於裁定送達後5日內向本院提出抗告狀。
                          書記官  張馨尹
中　　華　　民　　國　　96　　年　　6 　　月　　7 　　日
